臺灣高等法院刑事裁定
111年度聲再字第103號
再審聲請人
即受判決人  黃秀枝


選任辯護人  吳允翔律師
上列再審聲請人即受判決人因誣告案件，對於本院109年度上更
一字第71號，中華民國109年7月7日第二審確定判決，聲請再審
，本院裁定如下：
    主  文
再審及停止執行之聲請均駁回。
    理  由
一、聲請意旨略以：告訴人羅明宏身為律師，未事先告知再審聲
    請人即受判決人黃秀枝，亦未先與聲請人討論、確認之情況
    下，即於民國94年4月25日、110年2月18日向臺灣宜蘭地方
    法院（下稱宜蘭地院）民事執行處提出民事陳報狀、於100
    年3月30日遞送民事說明狀，並在民事委任書及上開書狀蓋
    用張王明私章，且查上開民事陳報狀錯將執行標的「大埔小
    段132-51、132-54」記載為「大埔小段123-51、123-54」，
    另民事說明狀亦誤載「地上建物則由陳報人（按：即張王明
    ）承購所有」，聲請人因此認為告訴人涉嫌背信等罪而提告
    ，實屬有據，法院不應採信告訴人片面陳述認定聲請人有誣
    告犯行。茲提出㈠告訴人於94年4月25日、100年2月18日之民
    事陳報狀及100年3月30日之民事說明狀影本；㈡臺灣宜蘭地
    方法院民事執行處100年3月30日之訊問筆錄；㈢系爭建物之
    買賣契約書影本；㈣100年2月9日宜蘭地院民事執行處函文；
    ㈤105年6月22日聲請人刑事告訴狀；㈥本院102年度 重上字第
    806號民事判決，作為新證據，依刑事訴訟法第420條第1項
    第6款規定聲請再審，並請於裁定前命停止執行刑罰等語。
二、按有罪之判決確定後，有刑事訴訟法第420條所列情形時，
    為受判決人之利益，得聲請再審。而該條第1項第6款所謂發
    現新事實或新證據，係指判決確定前已存在或成立而未及調
    查斟酌，及判決確定後始存在或成立之事實、證據，且就該
    新事實或新證據，單獨或與先前之證據綜合判斷，足認受有
    罪判決之人應受無罪、免訴、免刑或輕於原判決所認罪名之
    判決者為限，刑事訴訟法第420條第1項第6款、第3項定有明
    文。準此，關於新事實及新證據之定義，對於新規性之要件
    ，採取以該證據是否具有「未判斷資料性」而定，舉凡法院
    未經發現而不及調查審酌者，不論該證據之成立或存在，係
    在判決確定之前或之後，亦不問受判決人是否明知，甚且法
    院已發現之證據，但就其實質之證據價值未加以判斷者，均
    具有新規性。法院在進行綜合評價之前，因為新證據必須具
    有「未判斷資料性」，即原確定判決所未評價過之證據，始
    足與焉，故聲請人所提出之證據，是否具有新規性，自應先
    予審查。如係在原確定判決審判中已提出之證據，業經原法
    院審酌者，即不具備新規性之要件。另關於新事實及新證據
    之確實性要件之判斷方法，則兼採取「單獨評價」或「綜合
    評價」之體例，即當新證據本身尚不足以單獨被評價為與確
    定判決認定事實有不同之結論者，即應與確定判決認定事實
    基礎之「既存證據」為綜合評價，以評斷有無動搖該原認定
    事實之蓋然性。
三、經查：
　㈠原確定判決依據聲請人於原審107年8月1日準備程序及107年1
    0月17日審理時之自白，參酌刑事告訴狀影本、檢察官訊問
    筆錄影本、100年2月18日民事陳報狀影本、100年3月30日民
    事說明狀影本、94年1月31日函影本、94年4月25日民事陳報
    狀影本、臺灣宜蘭地方檢察署105年度偵續字第71號檢察官
    不起訴處分書影本等證據，認定聲請人之自白與事實相符。
　㈡原確定判決就何以認定聲請人有誣告之主觀犯意，並說明：
　　⒈勾稽告訴人於偵查、本院前審審理時之證述，以及聲請人
      於更一審及偵查中之陳述，互核一致，足認聲請人以其獲
      得張王明委任為由委請告訴人，並交付張王明之印章等資
      料，由告訴人以張王明名義，於94年4月25日、100年2月1
      8日及100年3月30日分別繕具上開民事陳報狀及說明狀等
      情至明。再者，前述民事強制執行事件係肇因於被告之借
      款，前揭民事執行案件亦與告訴人個人無涉，倘非受聲請
      人請託，並依其就相關案情說明、討論、提供資料等，實
      難憑空想像告訴人有無故代為撰狀之必要。又聲請人既自
      陳提供張王明之印章及身分證給告訴人而委託處理，則對
      告訴人依其告知之事撰寫書狀，尚難推諉不知。尤依本院
      聲請人前案紀錄表所示，其曾有涉訟經驗，而本案所涉民
      事強制執行事件，又係因期借貸關係所生，顯非毫無社會
      常識之人，就關於自身利益之事，豈會未提供相關資料或
      完全未與告訴人討論，即任由告訴人擅自撰寫書狀陳報。
      總此，足見聲請人事後辯稱告訴人於94年4月25日、100年
      2月18日及100年3月30日以張王明名義向宜蘭地院提出民
      事陳報狀、說明狀之前，未與其討論，也沒有讓其看過內
      容，逕行撰狀、未經授權擅自蓋用張王明印章置辯，顯屬
      事後卸責之詞，殊無可採。
　  ⒉又告訴人雖於所撰狀上有告訴人所指錯載情形，然所涉臺
      灣宜蘭地方法院100年度司執字第1420號關於求償債務強
      制執行事件編號第4、5之地號均記載為大埔小段132-51、
      132-54，而從告訴人所撰94年4月25日民事陳報狀、100年
      2月18日民事陳報狀上記載之案號，即可知悉乃針對上開
      民事強制執行事件所為，是以，足徵聲請人上開誣告行為
      ，與上述陳報狀是否誤載錯登之行為，尚無直接相涉，但
      本件因事涉民事強制執行程序之進行，與聲請人有關之財
      產權會否因此造成損害結果，攸關聲請人之財產利益，依
      卷存事證，即有使告訴人受背信罪訴追之風險。聲請人上
      訴時辯稱其非憑空捏造對告訴人提出告訴云云，顯係事後
      就無關重要之細節所為挑剔，圖謀卸責，不足為有利於聲
      請人無誣告主觀犯意之認定。
  ㈢綜上，原確定判決顯然已就證據取捨、事實認定及所憑法律
    詳敘理由，並對聲請人否認犯罪之辯詞，如何不足採信，均
    據卷內資料，詳予指駁及說明，從形式上觀察，並無足以影
    響判決結果之違法情形存在，核其判決論斷作用，皆為事實
    審法院職權之適當行使，無悖於經驗法則、論理法則及法律
    之解釋適用原則，亦無違法不當之情事。  
四、綜上所述，聲請人雖以前揭證據聲請再審，然其中一㈠㈡㈣㈤項
    證據均經原確定判決審酌，已如前述，另所提出之一㈢項證
    據，為前述「大埔小段123-51、123-54」地號之買賣契約書
    ；所提出一㈥項證據，為本院就朱忻忠起訴請求張王明應拆
    除前開土地上之地上物並返還土地予其所為之民事判決，而
    該等證據僅證明上開土地及地上物權利歸屬之事實，不論係
    單獨評價，或與原確定判決所依憑之既存證據為綜合評價結
    果，均無足以動搖該原確定判決認定聲請人虛構告訴人未經
    授權逕行撰狀並盜用張王明印章之事實，是依前開說明，聲
    請理由，顯與刑事訴訟法第420條第1項第6款規定之要件不
    符，其徒執前詞再為爭執，與法不合，從而，本件再審之聲
    請，為無理由，應予駁回。
五、依刑事訴訟法第434條第1項，裁定如主文。
中　　華　　民　　國　　111 　年　　5 　　月　　5 　　日
                  刑事第十三庭  審判長法　官  洪于智
                                      法　官  黃惠敏
                                      法　官  黃玉婷
以上正本證明與原本無異。
如不服本裁定，應於收受送達後10日內向本院提出抗告狀。
                                      書記官  傅國軒
中　　華　　民　　國　　111 　年　　5 　　月　　10　　日